【裁判字號】    99,上易,918
【裁判日期】    990802
【裁判案由】    侵占漂流物
【裁判全文】
臺灣高等法院臺中分院刑事判決         99年度上易字第918號
上  訴  人  臺灣南投地方法院檢察署檢察官
被      告  甲○○
            乙○○
上列上訴人因被告等侵占漂流物案件，不服臺灣南投地方法院98
年度易字第385 號中華民國99年5 月13日第一審判決（聲請簡易
判決處刑案號：臺灣南投地方法院檢察署98年度偵字第3631、39
86號），提起上訴，本院判決如下：
    主    文
上訴駁回。
    理    由
一、按依刑事訴訟法第350條、第361條、第362條、第367條規定
    ，不服地方法院之第一審判決而上訴者，須提出上訴書狀，
    並應敘述具體理由，為上訴必備之程式；其所提出之書狀未
    敘述上訴理由，或僅曾以言詞陳述上訴理由者，均應於上訴
    期間屆滿後20日內補提理由書於第一審法院。第一審法院經
    形式審查，認逾期未補提上訴理由者，應定期間先命補正；
    逾期未補正者，為上訴不合法律上之程式，應以裁定駁回。
    倘已提出上訴理由，但所提非屬具體理由者，則由第二審法
    院以上訴不合法律上之程式，判決駁回。而所謂具體理由，
    必係依據卷內既有訴訟資料或提出新事證，指摘或表明第一
    審判決有何採證認事、用法或量刑等足以影響判決本旨之不
    當或違法，而構成應予撤銷之具體事由，始克當之（例如：
    依憑證據法則具體指出所採證據何以不具證據能力，或依憑
    卷證資料，明確指出所為證據證明力之判斷如何違背經驗、
    論理法則）；倘僅泛言原判決認定事實錯誤、違背法令、量
    刑失之過重或輕縱，而未依上揭意旨指出具體事由，或形式
    上雖已指出具體事由，然該事由縱使屬實，亦不足以認為原
    判決有何不當或違法者（例如：對不具有調查必要性之證據
    ，法院未依聲請調查亦未說明理由，或援用證據不當，但除
    去該證據仍應為同一事實之認定），皆難謂係具體理由，俾
    與第二審上訴制度旨在請求第二審法院撤銷、變更第一審不
    當或違法之判決，以實現個案救濟之立法目的相契合，並節
    制濫行上訴（最高法院97年度台上字第892號刑事判決意旨
    參照）。
二、上訴人不服原審判決提起上訴，其上訴理由略謂：本件扣案
    之漂流木乃紅檜，該種樹木生長極為緩慢，故木質密度較其
    他木頭更為密緻，同樣體積之木材相較，檜木必較一般木頭
    為重；而原先位在黃肉溪床之紅檜總長度達198 公分，胸徑
    在30至45公分之間，其重量顯非一人之力可得搬運，故同案
    被告潘有生必已事先在山上勘查木頭現況，返回住處或其他
    處所準備鏈鋸，甚至再招喚其他同夥，共同前往現場，輪流
    在現場以鏈鋸將該紅檜切割為3 塊，以快速、有效率方法搬
    運上車，以躲避警方或林務局人員查緝，況依警方所攝照片
    所示，該車尚有準備6 排之架子供木頭搬運上車。故請求發
    文保管單位即林務局南投林區管理處臺中工作站丙○○，分
    別測量扣案之3 塊木頭之重量，並施以現場模擬，命同案被
    告潘有生將已搬運上車之其中2 塊木頭，依當時之方法搬運
    上RH-8103 號自用小貨車內，若憑潘有生1 人之力無法達成
    ，則已搬運上車之其中2 塊木頭，因案發當時警方除被告甲
    ○○、乙○○外，並未發現其他人在附近，則同案被告潘有
    生必定有借助被告甲○○、乙○○之力搬運；另該紅檜當初
    即在溪床內，案發當時可能非乾燥狀況，此部分請求訊問證
    人即南投林區管理處臺中工作站丙○○，若果非乾燥狀態，
    則施以現場模擬時，尚需事先將該3 塊木頭澆濕，且扣案木
    頭甚厚，要將木頭全部澆濕，必需事前幾天作業，以接近案
    發時之狀態及重量。再者，被告甲○○尚於本件案發後1 個
    月又4 天，前往案發現場附近竊取肖楠木1 根，遭臺灣南投
    地方法院以98年度易字第385 號判決有期徒刑6 月在案，更
    可佐證被告甲○○早有侵占漂流木或竊取森林主副產物之惡
    習。為此提起上訴，謀求救濟。
三、經查：
  (一)不服地方法院之第一審判決，而向原審法院具狀提出上訴狀
    、上訴理由狀，敘明上訴理由者，依刑事訴訟法第361 條第
    2 項條文、立法修正理由及上開最高法院判決意旨，倘已提
    出上訴理由，但所提非屬具體理由者，由第二審法院以上訴
    不合法律上之程式，以判決駁回之。至於上訴理由是否具體
    ，係屬第二審法院審查範圍，則不在命補正之列（參見法院
    辦理刑事訴訟案件應行注意事項第162 點），合先敘明。
  (二)原審判決被告甲○○、乙○○無罪，均已就檢察官提出之證
    據詳細調查審酌，經核並無違背證據法則及論理法則。檢察
    官提起上訴，固具備形式上之理由，但並未依據卷內之訴訟
    資料，指摘原審判決有何足以影響判決本旨之不當或違法，
    而構成應予撤銷之具體事由。另檢察官於上訴書請求對同案
    被告潘有生進行現場模擬，命其將已搬運上車之其中2 塊木
    頭，依當時之方法搬運上RH-8103 號自用小貨車內，並認「
    若憑潘有生1 人之力無法達成，因案發當時除被告甲○○、
    乙○○外，並未發現其他人在附近，則潘有生必定有借助被
    告甲○○、乙○○之力搬運」云云，然此無非係檢察官主觀
    上之推測，尚非可採，蓋縱使進行現場模擬之結果，同案被
    告潘有生無法自行將扣案之檜木搬運上車，於本案並無其他
    佐證之情況下，亦難僅憑此等結果，逕予推論確係在場之被
    告甲○○、乙○○搬忙潘有生將檜木搬運上車；又被告甲○
    ○另於98年9 月27日上午8 時許，竊取已倒伏之肖楠木1 顆
    之犯行，業經原審另判處有期徒刑6 月，併科罰金新臺幣8,
    424 元，該部分犯行與本案並無關聯，檢察官據此推認被告
    甲○○早有侵占漂流木或竊取森林主副產物之惡習，資為被
    告甲○○犯本案之佐證，亦屬其主觀上之推論，而與刑事訴
    訟程序之證據裁判原則有所不合，亦非可採。檢察官徒憑己
    意漫指原審判決不當，尚不足以動搖原審判決之基礎，難認
    係具體理由，其上訴顯然違背法律上之程式，應予駁回，並
    不經言詞辯論為之。
據上論斷，應依刑事訴訟法第367 條前段、第372 條，判決如主
文。
中    華    民    國    99    年    8     月    2     日
            刑事第十一庭   審判長法  官   郭  同  奇
                                 法  官   許  冰  芬
                                 法  官   陳  慧  珊
上列正本證明與原本無異。
不得上訴。
                                 書記官   高  麗  淇
中    華    民    國    99    年    8     月    3     日

司法院資訊處製作；財團法人民間司法改革基金會備份。
